臺灣桃園地方法院刑事判決　　　　　　 95年度簡上字第377號
上　訴　人
即　被　告　乙○○
　　　　　　　　　　　巷1號1.
上列上訴人即被告因詐欺等案件，不服本院桃園簡易庭於民國95
年6 月30日以95年度桃簡字1144號所為第一審簡易判決（聲請簡
易判決處刑案號：95年度偵字第4971號），提起上訴，本院管轄
第二審合議庭判決如下：
    主  文
上訴駁回。
    事實及理由
一、本案經本院管轄第二審之合議庭審理結果，認原審以上訴人
    即被告乙○○竊盜、詐欺之犯行明確，並依民國95年7 月1
    日修正施行前之刑法第56條、第320 條第1 項、第339 條之
    2 第1 項、第55條、第47條、第41條第1 項前段，罰金罰鍰
    提高標準條例第1 條前段、第2 條，判處被告有期徒刑6 月
    ，如易科罰金，以銀元300 元折算1 日，經核其認事用法及
    量刑均無不當，應予維持，並引用原審判決書記載之事實、
    證據及理由（如附件）。
二、被告則以伊並無原審事實所載之犯行為由，提起上訴，辯稱
    ：伊當時在賜昇有限公司上班，並未到桃園縣桃園市○○路
    207 號前竊取被害人甲○○所有之MH2-695 號機車置物箱內
    之財物（含被害人李正宗所有之郵局提款卡），亦未至桃園
    縣桃園市○○路445 號之國泰世華商業銀行自動櫃員機，提
    領被害人李正宗郵局提款卡之現金，並轉帳至其妹丙○○所
    有之郵局帳戶內云云。經查：
    (一)被告辯稱伊於92年5 月31日起至94年7 月23日止，在賜昇
      有限公司上班一情，固據其提出在職證明書1 紙為證，惟
      證人即賜昇有限公司負責人呂芳甲於本院審理時到庭證稱
      ：伊係址設於臺北縣樹林市○○街40巷30號之賜昇有限公
      司之負責人，被告確實於91年間至94年間，在伊公司上班
      ，伊公司原係設於臺北縣板橋市○○路附近，於92年7 月
      遷移至上開樹林市之處所，復又遷移至臺北縣板橋市○○
      路○ 段153 巷46弄11號之12，於93年1 月9 日當時，伊公
      司係位於上開樹林市之處所，因為伊公司係從事加工作業
      ，被告係屬臨時員工，負責洗床、鑽洞，每日上班時間係
      早上8 點到中午12點，下午1 點到5 點，並無打卡，且忘
      記是否每日均有上班，有工作時才通知被告上班，其薪資
      係算件數，然93年1 月9 日被告是否有上班、當日中午被
      告是否在公司吃飯，並未出門等情，因時日已久，伊已忘
      記等語（見本院95年11月14日審判筆錄第4 頁至第8 頁）
      ，是證人呂芳甲既不能證明被告於93年1 月9 日當日是否
      確於賜昇有限公司上班，則其所述及被告所提出之在職證
      明書，並未能為被告有利之認定。
    (二)被告於警詢中供稱：伊於93年1 月9 日當日，均在位於上
      開樹林市之賜昇有限公司上班云云，嗣於95年4 月14日偵
      查時供稱：伊於93年1 月9 日當時，係在位於臺北縣三重
      市之工廠上班，當時住在工廠，臺北縣大觀路之處所很少
      回去云云；惟觀諸卷附被告申請使用之0000000000號行動
      電話之通聯調閱查詢單，於93年1 月9 日凌晨零時42分29
      秒、上午11時12分05秒許，被告上開行動電話受話時之基
      地台位置均在臺北縣板橋市○○路2 段12 7號8 樓之6 ，
      嗣於同日中午12時53分19秒、下午1 時4 分46秒、1 時10
      分32秒、1 時19分04秒，被告受話時之基地台位置均在桃
      園縣桃園市○○路127 號7 樓頂，嗣於同日下午2 時11分
      以後迄至同日晚間11時56分17秒，其收簡訊、發話、受話
      之基地台位置，均係於台北縣、台北市地區（見臺灣桃園
      地方法院檢察署95年度偵字第4971號偵查卷第21頁至第23
      頁），倘被告當日確係於上開樹林市之賜昇公司或在臺北
      縣三重市之工廠上班，焉有其行動電話使用之基地台位置
      ，均未出現有臺北縣樹林市、臺北縣三重市之處所；被告
      於93年8 月18日於警詢時供稱：其行動電話平常均係由伊
      使用，當日上班是否有帶手機上班，伊已忘記云云，惟於
      本院審理時改稱：當日係伊父親紀瑞福要至桃園找其大姊
      紀淑文，伊將手機交予伊父親使用云云，然依上開行動電
      話之基地台處所，自同日下午1 時19分07秒受話後，其後
      通話之基地台處所，均未出現桃園縣地區，且被告對於93
      年1 月9 日當日是否將其使用之行動電話交由他人使用，
      於相隔時日較近之警詢之時，既已供稱：不知是否借由他
      人使用，惟於相隔已近3 年本院審理之時，則明確供稱：
      係由伊父親使用，被告此部分之供述，顯有可疑；再者，
      行動電話係屬個人隨身攜帶之物，由行動電話得以任意撥
      打市內電話、國際電話等高付費之門號，故倘交由他人使
      用，必會確定使用之人係為何人，此乃通常之情，被告對
      於當日行動電話係交由何人使用，前後所述不一，顯見被
      告上開供述，係屬飾卸之詞，93年1 月9 日當日，該行動
      電話確係由被告本人使用一情，應屬明確。
    (三)中華郵政股份有限公司板橋郵局之00000000000000號之帳
      戶係由證人丙○○於87年12月15日開立，於93年1 月9 日
      轉入新臺幣（下同）99,000後，隨即遭人分別以60,000元
      、39,000元轉出一情，有證人丙○○上開帳戶之客戶基本
      資料1 份在卷為憑（見偵查卷第17頁、第18頁）；然證人
      丙○○於本院審理中證稱：伊並未將其開設於中華郵政股
      份有限公司板橋郵局之00000000000000號之帳戶交由被告
      使用，伊在93年1 月8 日晚間10時許，仍有看見該帳戶之
      提款卡，惟於翌（9） 日中午發現遺失，遂至派出所報案
      等語（見本院96年1 月9 日審判筆錄第7 頁）；惟查，證
      人丙○○於93年3 月4 日警詢中供稱：該帳戶於93年1 月
      8 日晚間，在臺北縣板橋市○○路1 段29號便利商店前被
      竊等語（見上開偵查卷第12頁），嗣於偵查中供稱：因為
      在家裡找不到提款卡，所以在93年1 月9 日中午至派出所
      報案，最後一次見到提款卡是在93年1 月8 日晚間九、十
      點左右（見上開偵查卷第66頁）；依據卷附臺北縣政府警
      察局板橋分局大觀派出所受理案件紀錄表顯示，證人丙○
      ○於93年1 月9 日下午2 時30分至派出所報案，申報案發
      時間為93年1 月8 日22時，而證人丙○○於報案及警詢時
      已年滿20歲，對於「失竊地點」及「看到提款卡最後地點
      」，二者顯屬不同意義一情，應可明確知悉，然對於提款
      卡於何時、何地遺失一節，前後證述並不一致，是其上開
      證述已有可疑；復查，證人丙○○之報案時間係93年1 月
      9 日下午2 時30分許，恰係上開帳戶轉入99,000元，並分
      次提領完畢之後，始向警報案；末查，證人丙○○上開郵
      局帳戶，除經轉帳99,000元外，復再以提款卡提領之方式
      分次領出，惟以提款卡提領現金，需有該提款卡之密碼始
      得提領，證人丙○○雖於本院審理中證稱：因為伊常改換
      密碼，所以會將密碼寫在身分證上，並與提款卡同時置放
      等語（見本院95年1 月9 日審判筆錄第8 頁），然證人丙
      ○○上開郵局帳戶係於87年12月15日設立，業如前述，縱
      證人丙○○經常變更密碼，亦無需將之書寫在與提款卡置
      放同處之身分證，致遭他人盜領使用，此亦屬通常之理，
      且常經政府為避免竊盜盜領事件，已於各傳播媒體大力宣
      導，證人丙○○上開證述，核與常理有悖。
    (四)綜上所述，應認被告於93年1 月9 日中午竊取被害人甲○
      ○所有之機車置物箱內之財物、復又持被害人李正宗之郵
      局提款卡接續5 次提領現金2 萬元，合計10萬元後，復再
      轉帳99,000元至證人丙○○上開郵局帳戶後，再分次提領
      60,000元、39,000元之竊盜、詐欺犯行，應屬明確，被告
      所持有之證人丙○○上開郵局帳戶，應係由證人丙○○親
      自交付供被告轉帳、提領現金之用，雖尚無證據證明證人
      丙○○對於被告上開竊盜、詐欺之犯行有犯意聯絡或行為
      分擔，惟其交付帳戶之行為，仍屬幫助詐欺之犯行，且證
      人丙○○此部分之犯行，亦據本院以95年度桃簡字第1523
      號判決判處有期徒刑3 月，如易科罰金，以銀元300 元折
      算1 日，緩刑2 年確定，此有證人丙○○之全國前案紀錄
      表、本院上開判決書各1 份在卷為憑。從而，本件被告犯
      行明確，其上開辯解核無可採。
    (五)刑法及刑法施行法部分條文業經於94年2 月2 日修正公布
      ，並均於95年7 月1 日施行。按行為後法律有變更者，適
      用行為時之法律，但行為後之法律有利於行為人者，適用
      最有利於行為人之法律，現行刑法第2 條第1 項定有明文
      。修正後刑法第2 條第1 項之規定，係規範行為後法律變
      更所生新舊法律比較適用之準據法，於修正後刑法施行後
      ，應適用修正後刑法第2 條第1 項規定之從舊從輕之原則
      為比較；修正後刑法第2 條第2 項，則為同條第1 項之特
      別規定，於修正後刑法施行後，關於非拘束人身自由之保
      安處分，應依修正後刑法第2 條第2 項之規定，適用裁判
      時之法律。又修正後刑法第35條，乃刑之重輕之法定次序
      與標準，應適用裁判時之修正後刑法第35條之規定。修正
      後刑法第2 條第1 項係採從舊從輕原則，適用最有利於行
      為人之法律。既曰法律，自較刑之範圍為廣；除法律有特
      別規定者（如修正後刑法第2 條第2 項非拘束人身自由之
      保安處分適用裁判時法，修正後刑法施行法第9 條之3 規
      定之情形），應依其規定；或事關執行之緩刑之宣告，或
      犯罪在刑法修正施行前，自首在刑法施行後之自首部分，
      或程序之規定（程序從新，如刑法第40條沒收宣告之程序
      規定），應適用裁判時之修正後刑法之規定外；依修正後
      刑法第2 條第1 項比較時，應就罪刑有關之共犯、未遂犯
      、連續犯、牽連犯、結合犯，以及累犯加重，自首減輕暨
      其他法定加減原因（如身分加減）與加減例等一切情形，
      綜其全部之結果而為比較後，整個之適用，不能割裂而分
      別適用有利益之條文。關於易科罰金之折算標準、易服勞
      役之折算標準及期限、罰金與死刑是否併予執行、多數有
      期徒刑定應執行之刑時之最高刑期之限制等之修正，事涉
      行為人易刑折算標準金額之多寡與期限之長短及定執行刑
      時能否就罰金刑併予執行或有期徒刑定應執行之刑時最高
      度之限制，亦均屬依修正後刑法第2 條第1 項所應比較適
      用法律之範圍。拘束人身自由之保安處分，並非屬修正後
      刑法第2 條第2 項規定應適用裁判時法之範圍，除有特別
      規定者外，亦屬應依修正後刑法第2 條第1 項比較適用之
      法律；從刑附屬於主刑，除法律有特別規定者外，依主刑
      所適用之法律（以上參考最高法院95年5 月23日刑事庭第
      8 次會議決議及最高法院24年上字第4634號、24年上字第
      5292號、27年上字第2615號判例）。經查，被告行為後，
      下列法律業經修正，茲比較如下：
      1.關於刑法第320 條第1 項竊盜罪之法定罰金刑部分，由
        原定貨幣單位銀元500 元以下罰金（折算為新台幣
        1,500 元以下罰金），經依修正後刑法施行法第1 條之
        1 第1 項、第2 項但書規定，修正為貨幣單位為新台幣
        ，並就所定數額提高為30倍，亦即修正為新台幣15,000
        元以下罰金；而法定罰金刑最低度部分，由修正前刑法
        第33條第5 款規定為銀元1 元（折算為新台幣3 元）以
        上，修正後刑法第33 條 第5 款則修正為新台幣1 千元
        以上，以百元計算；而就易科罰金之折算標準部分，由
        修正前刑法第41條第1 項前段規定（得以銀元1 元以上
        3 元以下折算1 日），並依修正前罰金罰緩提高標準條
        例第2 條規定提高1 百倍為銀元1 百元以上3 百元以下
        （即新台幣3 百元以上9 百元以下）折算1 日，修正後
        刑法第41條第1 項前段則修正為得以新台幣1 千元、2
        千元或3 千元折算1 日（裁判時罰金罰鍰提高標準條例
        第2 條並已刪除）；比較行為時法與裁判時法，修正之
        罰金刑最低度部分、易科罰金之折算標準，均以行為時
        法有利於被告。
      2.刑法第339 條之2 第1 項之不正利用付款設備詐欺罪，
        法定刑所得科或併科之罰金為1 萬元以下罰金，據修正
        後刑法施行法增訂第1 條之1 ：「中華民國九十四年一
        月七日刑法修正施行後，刑法分則編所定罰金之貨幣單
        位為新臺幣。九十四年一月七日刑法修正時，刑法分則
        編未修正之條文定有罰金者，自九十四年一月七日刑法
        修正施行後，就其所定數額提高為三十倍。但七十二年
        六月二十六日至九十四年一月七日新增或修正之條文，
        就其所定數額提高為三倍」及刑法第33條第5 款修正為
        ：「主刑之種類如下：五、罰金：新臺幣一千元以上，
        以百元計算之」等規定，依修正後之法律，刑法第339
        條之2 第1 項之罪，所得科或併科之罰金刑最高均為新
        臺幣3 萬元、最低均為新臺幣1, 000元；然依被告行為
        時之刑罰法律，即刑法第33條第5 款規定之罰金最低額
        1 元計算，刑法第339 條之2 第1 項之罪，所得科或併
        科罰金刑最高額均為銀元1 萬元，最低額均為銀元1 元
        ，經依現行法規所定貨幣單位折算新臺幣條例第2 條換
        算為新臺幣，罰金刑最高額雖均與新法同為新臺幣3 萬
        元，然最低額僅為新臺幣3 元。因此，比較上述修正前
        、後之刑罰法律，自以被告行為時關於科處罰金刑之法
        律較有利於被告。
      3.刑法第56條有關「連續數行為而犯同一之罪名者，以一
        罪論，但得加重其刑至二分之一」之連續犯之規定，亦
        經修正刪除。亦即被告基於概括犯意所為之數行為，自
        95年7 月1 日起已不再成立連續犯而得論以一罪，而應
        依具體行為之性質論罪。查被告本案所為2 次不正利用
        自動付款設備詐欺罪之犯罪行為均發生於新法施行之前
        ，被告所為之各次行為，時間、地點、對象，各均獨立
        ，但其時間緊接，所犯係構成要件相同之罪名，主觀上
        顯係基於概括犯意所為，為連續犯，依修正前刑法第56
        條規定，論以一罪，較依新法分論2 次不正利用自動付
        款設備詐欺罪之結果，對被告較為有利。
      4.刑法第55條後段有關「犯一罪而其方法或結果之行為犯
        他罪名」之牽連犯之規定，經修正刪除。亦即修正後之
        刑法，已無牽連犯得論以裁判上一罪之情形。所犯之數
        罪，應按其具體情形論罪。查被告就所犯竊盜罪、不正
        利用自動付款設備詐欺罪間，其行為、時間均屬各別獨
        立，但有方法、目的之牽連關係，為牽連犯，依修正前
        刑法第55條規定，從竊盜罪處斷，較依新法分論併罰之
        結果，修正前有關牽連犯之規定，顯較有利於被告。
      5.被告行為時之刑法第41條第1 項有關易科罰金之折算標
        準已於94年2 月2 日修正公布，罰金罰鍰提高標準條例
        第2條 並於95年5 月17日修正刪除，均自95年7 月1 日
        施行，有關易科罰金之折算標準，被告行為時之易科罰
        金折算標準，修正前罰金罰鍰提高標準條例第2 條前段
        （現已刪除）規定，就其原定數額（一元以上三元以下
        ）提高為100 倍折算1 日，則本件被告行為時之易科罰
        金折算標準，應以銀元100 元以上300 元以下折算1 日
        ，經折算為新臺幣後即以新臺幣300 元以上900 元以下
        折算1 日，惟95年7 月1 日施行之刑法第41條第1 項前
        段則規定：「犯最重本刑為五年以下有期徒刑以下之刑
        之罪，而受六個月以下有期徒刑或拘役之宣告者，得以
        新臺幣一千元、二千元或三千元折算一日，易科罰金。
        」，比較修正前後之易科罰金折算標準，以修正施行前
        之規定，較有利於被告，依修正後刑法第2 條第1 項前
        段之規定，應適用行為時即修正前刑法第41條第1 項前
        段、修正前罰金罰鍰提高標準條例第2 條之規定較有利
        於被告。
      6.刑法第47條將「受有期徒刑之執行完畢，或受無期徒刑
        或有期徒刑一部之執行而赦免後，五年以內再犯有期徒
        刑以上之罪者，為累犯，加重本刑至二分之一。」，修
        正為「受徒刑之執行完畢，或一部之執行而赦免後，五
        年以內故意再犯有期徒刑以上之罪者，為累犯，加重本
        刑至二分之一。第九十八條第二項關於因強制工作而免
        其刑之執行者，於受強制工作處分之執行完畢或一部之
        執行而免除後，五年以內故意再犯有期徒刑以上之罪者
        ，以累犯論。」，因本件被告係故意犯罪，不論依修正
        前之刑法第47條，或修正後之刑法第47條第1 項之規定
        ，均構成累犯，適用修正施行前之刑法對被告並無較為
        不利之情形。
      7.綜合比較上開修正前後之規定，其修正後之規定，並無
        較有利於被告之情形，自應依修正後刑法第2 條第1 項
        前段，適用被告行為時刑法之規定。依以往實務見解，
        認原判決未及比較適用新舊法時，上訴後，雖比較結果
        以舊法有利於行為人，而原判決別無其他撤銷事由，仍
        應由本院以此為由撤銷改判；惟修正後之規定係以適用
        行為時法為原則，因此原判決雖未及比較適用，然上訴
        後，經比較新舊法，行為後之法律並非較有利於行為人
        ，仍應適用行為時法，則原判決適用行為時法即無不當
        ，自不構成撤銷之事由（最高法院95年度台上字第3934
        號判決意旨可資參照）。是原判決雖未及比較上開法律
        修正情形，惟因修正後之規定係以適用行為時之法為原
        則，而本件經比較結果仍應適用行為時法，原判決適用
        行為時法即無不當，自不構成撤銷事由。
    (六)綜上，本件被告上訴為無理由，應予駁回。
據上論斷，應依刑事訴訟法第455 條之1 第1 項、第3 項、第36
8 條、第373 條，判決如主文。
本案經檢察官鍾雅蘭到庭執行職務
中　　華　　民　　國　　96　　年　　1 　　月　　23　　日
　　　　　　　　　刑事第四庭  審判長法　官　黃斯偉
                                    法  官  蘇昭蓉
                                    法  官  陳心婷
以上正本證明與原本無異。
本判決不得上訴。
　　　　　　　　　　　　　　　    　書記官　陳青瑜
中　　華　　民　　國　　96　　年　　1 　　月　　29　　日
000000000
